臺灣高雄地方法院民事裁定
108年度消債更字第80號
聲  請  人  王烱諺即王宸鴻
0000000000000000

0000000000000000

代  理  人  李明燕律師
上列當事人因消費者債務清理事件聲請更生，本院裁定如下：
    主  文
聲請人王烱諺即王宸鴻自民國一百零八年五月十五日下午四時起
開始更生程序。
命司法事務官進行本件更生程序。
    理  由
一、本件聲請意旨略以：伊無力清償債務，曾向本院聲請前置調
    解，因無還款能力而於民國108年2月18日調解不成立，因聲
    請人有不能清償債務或有不能清償之虞，復未經法院裁定開
    始清算程序或宣告破產，爰依法聲請准予裁定更生等語。
二、按債務人不能清償債務或有不能清償之虞者，得依本條例所
    定更生或清算程序，清理其債務。債務人無擔保或無優先權
    之債務總額未逾新臺幣（下同）1,200萬元者，於法院裁定
    開始清算程序或宣告破產前，得向法院聲請更生。法院開始
    更生程序之裁定，應載明其年、月、日、時，並即時發生效
    力。法院裁定開始更生或清算程序後，得命司法事務官進行
    更生或清算程序，必要時得選任律師、會計師或其他適當之
    自然人或法人一人為監督人或管理人。消費者債務清理條例
    第3條、第42條第1項、第45條第1項及第16條第1項分別定有
    明文。
三、經查：
  ㈠聲請人所主張上開事實，業據其提出財產及收入狀況說明書
    （108年度司消債調字第37號卷，下稱調卷，第3至4頁）、
    財團法人金融聯合徵信中心前置協商專用債權人清冊（調卷
    第10至11頁）、財政部高雄國稅局105年及106年度綜合所得
    稅各類所得資料清單及總歸戶財產查詢清單（調卷第12至14
    頁）、收入切結書（調卷第15頁）、勞工保險被保險人投保
    資料表（調卷第16頁）、戶籍謄本（調卷第17頁）、債權人
    清冊（本案卷第17頁）、資助切結書（本案卷第31頁）、信
    用報告（本案卷第46頁）、商業保險投保資料查詢結果表（
    本案卷第48頁）等在卷可參。
  ㈡次查，聲請人於105年及106年度申報所得均為0元，惟其自陳
    聲請更生前2年內有經營小吃攤之營業收入（扣除成本後）
    及任職於餐飲店及水電工程（散工）之薪資所得共589,800
    元，名下無財產，勞工保險投保單位為高雄市餐飲業職業工
    會，另有富邦人壽保單扣除質借本利息和後之解約金23,899
    元。又聲請人前經營小吃攤（蔥油餅），每月營業收入（扣
    除成本後）約3萬元，嗣於餐飲店擔任助理廚師，每月薪資
    約25,000元，再自107年12月起擔任水電散工，以日薪1,200
    元計，平均月薪為26,000元，其父親王○○每月資助4,000元
    至5,000元不等之金額等情，此有上開綜合所得稅各類所得
    資料清單、財產歸屬清單、勞工保險被保險人投保資料表、
    富邦人壽保險股份有限公司陳報狀、收入切結書、資助切結
    書等（調卷第12至16頁、本案卷第13頁、第31頁）在卷可參
    。則在查無聲請人有其他收入來源之情形下，佐以其105、1
    06年度均無申報所得紀錄，且已出具收入切結書，本院即以
    其切結每月薪資26,000元作為核算其現在償債能力之基礎。
  ㈢關於聲請人個人日常必要支出部分，聲請人陳稱以父親王○○
    名義承租房屋並與父母共同居住，每月房租8,000元，由父
    親領取租金補助3,400元，此有房屋租賃契約書、租屋證明
    書及高雄市政府社會局函在卷可稽（本案卷第32至37頁、第
    50至52頁）。按債務人必要生活費用，以最近一年衛生福利
    部或直轄市政府所公告當地區每人每月最低生活費一點二倍
    定之，本條例第64條之2第1項定有明文。本院參酌衛福部社
    會司所公告108年度高雄市最低生活費標準為13,099元，則
    聲請人每月生活所必需除有特殊情形並有證據證明者外，自
    宜以此數額之1.2倍即15,719元為度，始得認係必要支出。
    又上開最低生活費用之標準，係照當地最近1年平均每人消
    費支出60％，依其基準之家庭收支調查報告調查表格式所示
    有關經常性支出之調查項目，其原即包括利息支出、食品、
    衣著、房租及水費、電費、醫療保健、交通、娛樂、教育等
    基本生活需求。本院認在聲請人未能立證證明其有其他特殊
    需求之情形下，其個人必要生活費用即應以此為限度。
  ㈣至扶養部分，聲請人主張扶養母親，每月扶養費4,000元。按
    直系血親相互間，互負扶養之義務，民法第1114條第1款定
    有明文。查聲請人母親沈○○為43年生，105年及106年度申報
    所得分別為10,000元、0元，名下有1車，於102年6月領取勞
    保老年一次給付381,966元等情，此有戶籍謄本、所得及財
    產歸屬清單、勞動部勞工保險局函附卷可憑（調卷第17頁、
    本案卷第12頁、第24至26頁）。扶養費用部分，依消費者債
    務清理條例第64條之2第1項及第2項規定，債務人必要生活
    費用，以最近一年衛生福利部或直轄市政府所公告當地區每
    人每月最低生活費一點二倍定之；受扶養者之必要生活費用
    ，準用第1項規定計算基準數額，並依債務人依法應負擔扶
    養義務之比例認定之，而108年度高雄市每人每月生活所必
    需即為最低生活費標準13,099元之1.2倍即15,719元，是在
    聲請人復未提出其他特殊需求需調查以利其支出審酌之情形
    下，聲請人之母親每月生活所必需應為15,719元，由聲請人
    與2名兄弟、父親（參本案卷第43頁家族系統表）共同分擔
    後，聲請人每月負擔母親扶養費即應以3,930元（計算式：1
    5,719÷4＝3,930）為度。
四、綜上所述，以聲請人現每月收入26,000元為其償債能力基準
    ，扣除個人必要生活費15,719元及母親扶養費3,930元後，
    餘6,351元，而聲請人目前負債總額為3,563,521元（參調卷
    第64頁，共4家金融機構債權合計1,534,412元，及調卷第37
    頁以下，滙誠第一資產公司325,209元、聖文森商榮昇資產
    公司2,007元、新加坡商艾星國際公司12,817元、良京實業
    公司241,704元、元大資產公司909,972元、新光行銷公司28
    0,815元、台灣金聯資產公司173,585元，萬榮行銷公司依債
    權人清冊所載83,000元，另有富邦人壽保單借款275,392元
    不計入債務總額），扣除富邦人壽保險解約金23,899元，以
    聲請人每月所餘按月攤還結果，需約46年【計算式：（3,56
    3,521－23,899）÷6,351÷12＝】始能清償完畢，應認其已不能
    清償債務。此外，聲請人無擔保或無優先權之債務總額未逾
    1,200萬元，且無本條例第6條第3項、第8條或第46條各款所
    定駁回更生聲請之事由存在，則聲請人聲請更生為有理由，
    應予准許，爰命司法事務官進行本件更生程序。
五、依本條例第11條第1項、第45條第1項，裁定如主文。
中　　華　　民　　國　　108 　年　　5 　　月　　15　　日
                  民事庭　法　官　沈建興
以上正本係照原本作成。
本裁定不得抗告。
中　　華　　民　　國　　108 　年　　5 　　月　　15　　日
                          書記官  胡美儀